臺灣臺中地方法院刑事判決　　　　　　100 年度訴字第1998號
公　訴　人　臺灣臺中地方法院檢察署檢察官
被　　　告　蕭怡珊
上列被告因違反毒品危害防制條例案件，經檢察官提起公訴（10
0 年度毒偵字第1893號），被告於本院準備程序中就被訴之事實
為有罪之陳述，經本院合議庭裁定由受命法官獨任進行簡式審判
程序審理，判決如下：
    主          文
蕭怡珊施用第一級毒品，累犯，處有期徒刑壹年壹月。又施用第
二級毒品，累犯，處有期徒刑柒月。應執行有期徒刑壹年陸月。
    犯罪事實及理由
壹、程序方面
    按刑事訴訟法第273條之1 第1項規定：除被告所犯為死刑、
    無期徒刑、最輕本刑為3 年以上有期徒刑之罪或高等法院管
    轄第一審案件者外，於審判期日前之程式進行中，被告先就
    被訴事實為有罪之陳述時，審判長得告知被告簡式審判程序
    之旨，並聽取當事人、代理人、辯護人及輔佐人之意見後，
    裁定進行簡式審判程序。查本案被告蕭怡珊被訴違反毒品危
    害防制條例案件，非前開不得進行簡式審判程序之案件，經
    被告於本院行準備程序時就被訴之事實為有罪之陳述，且經
    本院告知被告簡式審判程序之旨，聽取被告及檢察官之意見
    後，爰依刑事訴訟法第273 條之1 第1 項規定裁定改依簡式
    審判程序審判之，先予敘明。
貳、實體方面
一、犯罪事實：
（一）蕭怡珊於民國88年間因施用毒品案件，經依臺灣彰化地方
      法院裁定送觀察、勒戒後，認有繼續施用毒品之傾向，再
      經裁定令入戒治處所施以強制戒治1 年，於89年2 月3 日
      停止戒治處分出所，所餘戒治期間並付保護管束，迄89年
      9 月22日保護管束期滿未經撤銷停止戒治而視為執行完畢
      。又於89年間因施用毒品案件，經依臺灣彰化地方法院裁
      定送觀察、勒戒後，認無繼續施用毒品之傾向，於89年12
      月18日執行完畢釋放。又於91年間因施用毒品案件，由臺
      灣彰化地方法院檢察署檢察官提起公訴並聲請強制戒治，
      經臺灣彰化地方法院以91年度訴字第782號判處有期徒刑8
      月確定；強制戒治部分，經臺灣彰化地方法院以91年度毒
      聲字第1499號裁定令入戒治處所施以強制戒治1 年，因執
      行成效良好認無繼續戒治必要，而由臺灣彰化地方法院以
      92年度毒聲字第1375號裁定停止戒治，於92年7 月11日停
      止戒治處分出所，所餘戒治期間並付保護管束，迄92年8
      月8 日保護管束期滿未經撤銷停止戒治而視為執行完畢；
      復因搶奪案件，經臺灣彰化地方法院以91年度訴字第321
      號判處有期徒刑1年8月確定，並與上開施用毒品案件合併
      定應執行有期徒刑2年2月，於93年10月28日因縮短刑期假
      釋出監並付保護管束；另再犯搶奪、施用毒品、恐嚇等案
      件，經臺灣彰化地方法院及臺灣高等法院臺中分院分別以
      94年度訴字第1262號、94年度斗簡字第675 號、95年度上
      訴字第174號、95年度上易字第1166號各判處有期徒刑1
      年2月、6月、1年6月、5 月確定，嗣經臺灣高等法院臺中
      分院以96年度聲減字第1762號裁定分別減為有期徒刑7 月
      、3月、9月及2 月15日，且就搶奪及施用毒品罪部分定其
      應執行有期徒刑9月，並經撤銷前開假釋，應執行殘刑8月
      18日，與上開案件接續執行，於97年6月4日縮刑期滿執行
      完畢（本件構成累犯）。
（二）詎蕭怡珊仍不知悔改，明知海洛因、甲基安非他命係毒品
      危害防制條例所列之第一、二級毒品，不得施用及持有，
      仍基於施用第一級毒品海洛因（下稱海洛因）及第二級毒
      品甲基安非他命（下稱甲基安非他命）之各別犯意，先於
      99年3 月17日中午不詳時許，在位於彰化縣田中鎮○○里
      ○○路○ 段216巷100弄80號之住處，以將海洛因摻水放入
      針筒注射之方式施用海洛因1 次後，復於同日中午不詳時
      許，在上開地點，再以將甲基安非他命置於玻璃球內燒烤
      後吸食煙霧之方式，施用甲基安非他命1次。嗣於99年3月
      19日下午5 時40分許，在臺中市○○區○○路4段207號前
      ，因形跡可疑而為警盤查時，蕭怡珊主動告知員警其有施
      用海洛因，並經其同意採其尿液檢驗，鑑驗結果呈可待因
      、嗎啡、安非他命及甲基安非他命陽性反應，因而查悉上
      情。
（三）案經臺中市政府警察局第三分局報由臺灣彰化地方法院檢
      察署呈請臺灣高等法院臺中分院檢察署令轉臺灣臺中地方
      法院檢察署檢察官偵查後起訴。
二、上開犯罪事實，業據被告蕭怡珊於偵查中、本院行準備程序
    及審理時均坦承不諱，且被告同意於前開時間採集之尿液經
    送驗後，結果呈可待因、嗎啡、安非他命及甲基安非他命陽
    性反應乙節，復有中山醫學大學附設醫院檢驗科藥物檢測中
    心99年4月2日尿液檢驗報告、臺中市政府警察局第三分局委
    託代驗尿液代號與真實姓名對照表、採集尿液同意書各1 份
    在卷可稽。是被告確有於如犯罪事實欄所載之時、地施用海
    洛因、甲基安非他命之犯行至明，足認被告前揭自白與事實
    相符，堪予採信。本案事證明確，被告犯行洵堪認定，應依
    法論科。
三、按觀察、勒戒或強制戒治執行完畢釋放後，5 年內再犯施用
    第一、二級毒品之罪者，檢察官應依法追訴，毒品危害防制
    條例第23條第2 項定有明文；次按修正毒品危害防制條例就
    施用毒品者，僅於「初犯」及「5 年後再犯」二種情形，有
    其追訴條件之限制，即須於初犯經觀察、勒戒或強制戒治釋
    放後，5 年內均無施用毒品之行為，始能認其前所實施之觀
    察、勒戒或強制戒治已足遮斷毒癮，而得於5 年後再犯時，
    再予適用初犯之規定，重行觀察、勒戒等程式；倘5 年內已
    經再犯，被依法追訴處罰，縱其第3次（或第3次以上）施用
    毒品之時間在初犯釋放5年以後，即與「5年後再犯」之情形
    有別，且因已於「5 年內再犯」，顯見其再犯率甚高，原實
    施觀察、勒戒或強制戒治，已無法收其實效，而無5 年戒斷
    期之存在，自無再經觀察、勒戒及強制戒治之必要，應由檢
    察官逕行起訴；最高法院著有95年度台非字第59號判決、95
    年度台非字第65號判決意旨可供參照。查本案被告有如前揭
    犯罪事實欄所載之觀察勒戒、強制戒治及刑之執行等情，此
    有臺灣高等法院被告前案紀錄表在卷可稽，是被告於89年9
    月22日強制戒治執行完畢後5 年內之91年間，既仍因有施用
    毒品案件，並均經法院判決確定。依諸前開條例規定及最高
    法院判決意旨，因被告在強制戒治執行完畢釋放後之5 年內
    ，業有施用毒品之行為，則被告本次於99年3 月17日中午不
    詳時許所為先後施用第一、二級毒品行為，即與5年後再犯
    之情形有別，無再經觀察、勒戒或強制戒治之必要，應由檢
    察官逕行起訴，附此敘明。
四、核被告蕭怡珊所為，係犯毒品危害防制條例第10條第1 項之
    施用第一級毒品罪及同條第2 項之施用第二級毒品罪。其施
    用第一、二級毒品前持有第一、二級毒品之低度行為經施用
    之高度行為所吸收，不另論罪。又被告於99年3 月17日上午
    及中午某時許先後施用海洛因、甲基安非他命各1 次之犯行
    ，所犯施用第一級毒品罪與施用第二級毒品罪間，犯意各別
    ，行為互殊，應予分論併罰。再被告有如犯罪事實欄所載犯
    罪科刑及刑之執行情形，有臺灣高等法院被告前案紀錄表在
    卷可稽，其於有期徒刑執行完畢後5 年內，故意再犯本案有
    期徒刑以上之2 罪，均為累犯，應依法加重其刑。再按刑法
    第62條所謂發覺，固非以有偵查犯罪權之機關或人員確知其
    人犯罪無誤為必要，而於對其發生嫌疑時，即得謂為已發覺
    ；但此項對犯人之嫌疑，仍須有確切之根據得為合理之可疑
    者，始足當之，若單純主觀上之懷疑，要不得謂已發生嫌疑
    （最高法院72年臺上字第641 號判例意旨參照）。查本案臺
    中市政府警察局第三分局警員於99年3 月19日下午2時至6時
    許，因執行肅竊掃蕩毒品專案勤務，於同日下午5 時40分許
    前往臺中市○○區○○路4段207號前喬裝便衣探訪，發現被
    告行色匆匆，左顧右盼形跡可疑，經警員出示服務證，要求
    被告出示證件接受盤查後發現被告有毒品前科，被告則主動
    向警供出上開施用第二級毒品行為，並同意隨同警員至警局
    採驗其尿液等情，此有臺中市政府警察局第三分局調查筆錄
    、臺中市政府警察局第三分局100年8月10日中市警三分偵字
    第1000020607號函暨檢附之職務報告在卷可稽，則警察上開
    懷疑核尚屬單純主觀上之懷疑，尚不得謂已發生嫌疑，是被
    告既於警察查悉其上開施用第二級毒品犯行前，即主動向警
    供出該施用第二級毒品犯行，並接受裁判，則被告本案施用
    第二級毒品犯行部分即符合自首規定，且見被告確有真誠悔
    悟之心，爰就其施用第二級毒品罪部分，依刑法第62條前段
    規定減輕其刑，並就該部分依法先加重後再減輕之。爰審酌
    被告有如犯罪事實欄所示之多項前科，且有施用毒品而經觀
    察勒戒、強制戒治及刑之執行之紀錄，有上開前案紀錄表可
    參，詎其猶未悛悔警惕，再犯本案施用第一、二級毒品之罪
    ，顯未因前所受之觀察、勒戒而決心改過，矯正其行，自制
    力亦顯不佳；再者，被告施用毒品不但足以導致精神障礙、
    性格異常，甚至造成生命危險，戕害個人身心健康，對社會
    治安可能之危害程度非輕，兼衡被告為警查獲後，雖有供出
    毒品來源為年約40歲左右、身高約170 公分、中等身材、綽
    號為「阿文」之真實姓名年籍不詳之成年男子，惟被告並未
    指出「阿文」之真實姓名及任何聯絡資料以供調查，故本院
    亦無從就被告所供述細節加以查證，是被告並未供出上手來
    源，尚難認被告符合上開毒品危害防制條例第17條之減刑規
    定，然其犯罪後已坦承犯行，態度尚佳等一切情狀，各量處
    如主文所示之刑，並定其應執行之刑，以示儆懲。
據上論斷，應依刑事訴訟法第273條之1第1項、第299條第1 項前
段，毒品危害防制條例第10條第1項、第2項，刑法第11條前段、
第47條第1項、第62條前段、第71條第1項、第51條第5 款，判決
如主文。
本案經檢察官廖聖民到庭執行職務。
中    華    民    國   100    年    8     月    29    日
                  刑事第二庭  法  官  潘曉玫
以上正本證明與原本無異。
如不服本判決應於收受送達後10日內向本院提出上訴書狀，並應
敘述具體理由；其未敘述上訴理由者，應於上訴期間屆滿後20日
內向本院補提理由書（均須按他造當事人之人數附繕本）「切勿
逕送上級法院」。
                              書記官  張齡方
中    華    民    國   100    年    8     月    29    日
附錄本案論罪科刑法條全文：
毒品危害防制條例第十條
施用第一級毒品者，處六月以上五年以下有期徒刑。
施用第二級毒品者，處三年以下有期徒刑。